最　高　行　政　法　院　判　決　　　　　　　　　九十一年度判字第一一五一號
　　上　訴　人　甲○○
　　被 上訴 人　南投縣政府
　　代　表　人　林宗男
右當事人間因有關補償事務事件，上訴人對於中華民國九十年四月二十五日臺中高等
行政法院八十九年度訴字第七一一號判決，提起上訴，本院判決如左：
　　主  文
上訴駁回。
上訴審訴訟費用由上訴人負擔。
　　理  由
本件上訴人（即原審原告）起訴主張：上訴人於六十年間，於自己田地從事肉雞養殖
事業，並於八十七年十二月二十四日向南投市公所申請離牧補償，並檢具南投市地政
事務所核發之地籍圖與地籍謄本，地目註明為農田字樣及南投鎮公所六十五年間核發
之未妨礙都市計畫證明書，被上訴人以「雞場用地，屬住宅、公園用地，不符都市土
地分區使用管制規定」為由，否准所請，顯然違法。早期農村養雞業除極少數雞場建
造因受政府輔助款規定，須有建照外，一般雞舍並無須取得臨時建物許可之必要，都
市計畫土地，不僅機關、綠地，甚至住宅區內均有雞舍存在，並不違反都市計畫土地
分區使用管制，農民在自己農地上自由建造雞舍後，再向鄉鎮公所請發證明，據以向
電力公司及水廠申請裝設水電。如上訴人之雞舍為違章建築，該公所何以發給合法證
明，以便申請水電裝設，且雞場位於中興新村省府所在地內，如屬違章建築，早被強
制拆除，豈能連續經營至今，並受農業單位列管輔導。又農委會認為上訴人之雞場用
地是在都市計畫編定機關與綠地後興建，顯與土地分區使用管制規則不符。按機關與
綠地有別於住宅區與商業區，操在政府不在人民，政府沒有徵收命令，人民沒有拒徵
行為，自無違反之事。再者，畜牧法於八十七年公布，同法施行細則於八十八年五月
公布，自八十八年七月一日起始強制畜牧業者辦理牧場登記，農委會錯將補償費用高
低標準代替申請離牧取得資格所訂立注意事項，否定上訴人經營合法性，顯然有誤。
又依肉雞離牧補償標準第五條第一項規定，上訴人雞場同樣環保法公布之前即已存在
，不應受差別待遇。請求依補償標準，每平方公尺補償金額一、○○○元，上限為二
、二○○元＼平方公尺，上訴人申請雞舍達二，一八六平方公尺，計二、一八六、○
○○元，另加拆除費一○○、○○○元，及依照該會規定於八十八年六月即應停止飼
養至今年餘，以年利率百分之五計約為一○○，○○○元，合計應受補償二、三八六
，○○○元整等語。
被上訴人則以：上訴人之雞場縱如其所稱係於六十年間搭蓋，然查其接電證明於六十
五年九月二日始向南投市公所申請，且中興新村含內轆地區都市計畫早於五十年八月
廿四日即已公布實施，土地編定為機關用地及綠地，則該養雞場顯為都市計畫編定後
興建，不符合分區使用管制規則；又都市計畫用地僅有農業區得作畜牧設施使用，而
本案係於機關用地及綠地作畜牧設施之用，核與農委員會公告之肉雞戶離牧補償標準
第五條第一款之規定不符，自非得予補償對象等語，資為抗辯。
原審斟酌全辯論意旨及調查證據之結果，以：中興新村含內轆地區都市計畫於五十年
八月廿四日公布實施，上訴人稱其於六十年間搭蓋雞舍之所在地屬該計畫內之土地，
顯為都市計畫編定後興建。又都市計畫用地僅有農業區得作畜牧設施使用，而該土地
編定為機關用地及綠地，故其興建該養雞場不符合都市計畫土地分區使用管制規則。
其次，地籍圖與地籍謄本所註明之地目與土地使用分區管制要件有異，土地之目的使
用仍以都市計畫分區管制為依據，非以地目為憑。系爭雞場土地既未經都市計畫法第
三十三條之規定保留為農業地區，上訴人自不得主張其雞場符合土地使用分區管制。
另上訴人所指南投鎮公所六十五年間所核發王黃淑麗之舊有臨時性雞舍未妨礙都市計
畫證明乙節，依卷附王淑麗之請求南投鎮公所核發該證明之申請書，其上載明為「．
．．因需要申請接電，請准發給證明，並願保證該雞舍不影響都市計畫，如有影響願
意無條件拆除．．．」等語，該公所技士擬「經查為臨時性建築物，准予證明」，是
此證明僅係上訴人申請接電之用，又申請時為六十五年間，已在上述都市計畫公布實
施之後，該證明書已註明雞舍為舊有臨時性建築，該公所承辦人員核發過程中又未至
現場勘查，審核雞舍如何符合都市計畫法之規定。是本件上訴人之雞場興建顯已違反
都市計畫土地使用分區管制，難謂其經營之雞場符合上開肉雞離牧補償標準，非為補
償對象，被上訴人否准所請，經核並無不符，尚難認被上訴人本件否准之處分有違法
之情事。訴願及再訴願決定遞予維持，亦俱無不合。因將原決定及原處分均予維持，
駁回上訴人之訴，核無違誤。上訴論旨，仍執前詞，主張系爭雞場合法性不容置疑云
云，但無證據足為對其有利之認定；至其主張只要政府沒有徵收行為，人民沒有抗拒
徵收行為，就沒有違反都市計畫土地分區使用管制問題云云，則對都市計畫土地分區
使用管制規則之適用，顯有誤解。上訴人據以指摘原判決違誤，求予廢棄，難認有理
由，應予駁回。
據上論結，本件上訴為無理由，爰依行政訴訟法第二百五十五條第一項、第九十八條
第三項前段，判決如主文。
中　　華　　民　　國　　九十一　　　年　　　七　　　　月　　　四　　　　日
                    最 高 行 政 法 院  第 二 庭
                                審 判 長 法  官　　　陳　石　獅
                                         法  官      吳  錦  龍
                                         法  官　　　彭　鳳　至
                                         法  官　　　劉  鑫  楨
                                         法  官　　　黃　合　文
右  正  本  證  明  與  原  本  無  異
　　　　　　　　　　　　　　　　　　　　 法院書記官　王　福　瀛
中　　華　　民　　國　　九十一　　　年　　　七　　　　月　　　八　　　　日
